【裁判字號】    90,裁,664
【裁判日期】    900913
【裁判案由】    礦業法
【裁判全文】
最  高  行  政  法  院  裁  定                      九十年度裁字第六六四號
    聲  請  人  甲○○
右聲請人與相對人經濟部間因礦業法事件，聲請人對本院中華民國八十九年三月三十
日八十九年度裁字第四四三號裁定不服，聲請再審。本院裁定如左：
    主  文
再審之聲請駁回。
再審訴訟費用由聲請人負擔。
    理  由
一、按「有左列各款情形之一者，得以再審之訴對於確定終局判決聲明不服。但當事
    人已依上訴主張其事由或知其事由而不為主張者，不在此限︰一、適用法規顯有
    錯誤者。二、判決理由與主文顯有矛盾者。．．．十三、當事人發見未經斟酌之
    證物或得使用該證物者。但以如經斟酌可受較有利益之裁判者為限。」另「裁定
    已經確定，而有第二百七十三條之情形者，得準用本編之規定，聲請再審。」行
    政訴訟法第二百七十三條第一項第一款、第二款、第十三款（相當於修正前同法
    第二十八條第一款、第二款、第十款）、第二百八十三條分別定有明文。而所謂
    適用法規顯有錯誤者，係指原裁定所適用之法規與該案應適用之法規有所牴觸，
    或與有效之判例、解釋有所違反，或原裁定消極地不適用法規，顯然影響裁判者
    而言，至於事實認定錯誤或法律上見解歧異，不得謂為適用法規顯有錯誤。所謂
    發見未經斟酌之重要證物，係指該項證物於前訴訟程序終結前即已存在，而為再
    審聲請人（再審聲請人）不知悉，或雖知其存在而不能使用，現始知悉其存在或得
    使用者而言。又所謂判決理由與主文顯有矛盾，係指判決理由與主文之內容適得
    其反而言。本院六十二年判字第六一○號、四十七年裁字第七號、六十年裁字八
    十七號分別著有判例。
二、本件聲請人聲請再審意旨及補充理由略以：（一）依據臺灣省礦務局於前程序訴
    願及行政訴訟程序中所提出之答辯狀，已指明經濟部八十六年十二月十一日經
    礦字第八六○三七七五一號為行政處分，且承認對聲請人等西部石灰石礦業者之
    權益因而受損。另依臺灣省政府建設廳之公告及附冊，載明經濟部八十六年十二
    月十一日函所為處分，經公告後，即成為行政處分，並對附冊地區業者，發生法
    律上之效力。又臺灣省礦務局八十六年十二月二十九日函及同年月三十日函，令
    知：「於礦業權有效期滿（八十六年十二月三十一日）後，當然消滅，不得開採
    。否則屬違法私自開採，將依礦業法等有關規定處理。」等語，亦屬行政處分。
    （二）八十六年十二月十一日經礦字第八六○三七七五一號函並經公告，並無
    送達，因此聲請人提起訴願，乃以檢附臺灣省礦務局函為證明方法，故以經濟部
    為原處分機關，請求撤銷經濟部所為不當處分。受理訴願機關將聲請人之訴願案
    ，關於申請礦權展限部分，移由臺灣省政府管轄，而遞予決定駁回一再訴願。其
    不准展限之理由，係以經濟部八十六年十二月十一日經礦字第八六○三七七五
    一號函示，將石灰石礦指定為國家保留禁採，並經公告不予展限在案等語為依據
    ，申言之，即認「八十六年十二月十一日經礦字第八六○三七七五一號函示並
    經公告係行政處分」，原裁定則認非屬行政處分。前後二者，法律上見解相反，
    顯有適用法規錯誤之再審原因。（三）聲請人發現與本件案情完全相同，由永興
    礦業有限公司提起之行政訴訟，業經鈞院八十九年度判字第二三六四號判決撤銷
    一再訴願決定及原處分，亦得提起再審之聲請。爰依修正前行政訴訟法第二十八
    條第一款、第二款、第十款規定，聲請再審等語。
三、查本院八十九年度裁字第四四三號裁定（下稱原裁定）駁回聲請人於前程序之訴
    ，係以：「經濟部以八十六年十二月十一日經礦字第八六○三七七五一號及第
    八六○三九一三九號函，指定石灰石國家保留區，請有關縣市政府公告，臺灣省
    礦務局據於八十六年十二月二十九日以八六礦行一字第○三七八四一號函原告（
    即本件聲請人）稱：『台端所領新竹縣尖石鄉嘉樂地方台濟採字第五二九二號（
    礦業字第二六二八號）石灰石礦業權，業經奉經濟部八十六年十二月十一日經
    礦字第八六○三七七五一號、第八六○三九一三九號函示指定為石灰石國家保留
    區，並公告。於礦業權有效期間屆滿（民國八十六年十二月三十一日）後當然消
    滅，不得開採。否則屬違法私自採礦，將依礦業法等有關規定處理，請查照。』
    查上開函係將聲請人所領台濟採字第五二九二號石灰石礦業權，業經奉經濟部函
    示指定為石灰石國家保留區，並公告等事實通知聲請人，為行政機關單純之意思
    通知，並非行政處分。」為理由，經核並無不合。觀之聲請人前開聲請意旨，聲
    請人並未指出原裁定所適用之法規與該案應適用之法規有所牴觸，或與有效之判
    例、解釋有所違反，或原裁定消極地不適用法規。聲請人僅以原裁定之見解與臺
    灣省礦務局於前程序所提出之答辯狀所表示之見解不符，即謂原裁定適用法規錯
    誤，揆之首開判例，聲請人之主張並非有據。又聲請人所謂其發現之證物即本院
    八十九年度判字第二三六四號判決，係於八十九年六月二十七日作成，此有該判
    決附卷可稽，是該判決乃原裁定作成後始作成者，亦即於前訴訟程序終結前並未
    存在，觀之前開判例意旨，難謂聲請人已發見得據以聲請再審之「未經斟酌之重
    要證物」。再者，原裁定之理由欄，載明聲請人所指之「行政處分」，實則僅為
    行政機關單純之意思通知，並非行政處分，聲請人不得對之提起訴願；而主文則
    載為「駁回聲請人之訴」各等語，經核二者並無矛盾之處。揆之首開判例，聲請
    人主張原裁定有理由、主文矛盾情形云云，亦不足採。綜上所述，本件聲請人之
    聲請並非有理由，應予駁回。
據上論結，本件再審之聲請為無理由，爰依行政訴訟法施行法第二條、行政訴訟法第
二百八十三條、第二百七十八條第二項、第一百零四條、民事訴訟法第九十五條、第
七十八條，裁定如主文。
中      華      民      國     九十     年      九      月     十三     日
                    最 高 行 政 法 院  第 四 庭
                                審 判 長 法  官      吳  錦  龍
                                         法  官      黃  璽  君
                                         法  官      姜  仁  脩
                                         法  官      劉  鑫  楨
                                         法  官      吳  明  鴻
右  正  本  證  明  與  原  本  無  異
                                         法院書記官  阮  桂  芬
中      華      民      國     九十     年      九       月     十三     日


司法院資訊處製作；財團法人民間司法改革基金會備份。
